【裁判字號】    99,抗,1081
【裁判日期】    990730
【裁判案由】    聲明異議
【裁判全文】
臺灣高等法院民事裁定                  99年度抗字第1081號
    抗  告  人  乙○○
    代  理  人  沈明達律師
    相  對  人  丙○○王觀煌.
                甲○○王觀煌.
上列當事人因聲明異議事件，對於中華民國99年6月17日臺灣臺
北地方法院99年度執事聲字第66號裁定，提起抗告，本院裁定如
下：
    主  文
抗告駁回。
抗告程序費用由抗告人負擔。
    理  由
一、按強制執行，依執行名義為之，強制執行法第4條第1項定有
    明文。是強制執行事件應為如何之執行，應依執行名義之內
    容定之，至於執行名義之內容是否妥當，要非執行法院所得
    審認判斷。又公同共有物未分割前，公同共有人中一人之債
    權人，雖不得對於公同共有物聲請強制執行，而對於該公同
    共有人公同共有之權利，得請求執行，有院字第1054號解釋
    可參。惟公同共有之權利，係基於繼承關係而來者，則因繼
    承人於遺產分割析算完畢前，對特定物之公同共有權利，尚
    無法自一切權利義務公同共有之遺產單獨抽離而為執行標的
    ，故應俟辦妥遺產分割後，始得進行拍賣。
二、抗告人抗告意旨略以：其對兩造之被繼承人王觀煌有土地價
    款債權新台幣（以下同）13,454,897元，因王觀煌於民國86
    年8月1日死亡，其與另一繼承人甲○○共同聲明限定繼承，
    其並依法於8個月內對王觀煌繼承人陳報上開債權後，經向
    臺灣臺北地方法院聲請對於相對人核發支付命令，遭相對人
    聲明異議，兩造乃以93年度家調字第703號民事事件成立調
    解，相對人同意於共同繼承王觀煌遺產範圍內，連帶給付其
    上開款項及遲延利息。王觀煌之繼承人雖為兩造共三人，然
    其無法對自己提出訴訟，僅能對相對人提起訴訟取得執行名
    義，再對王觀煌之遺產為強制執行，且其據以強制執行之執
    行名義，業經原法院93年度執字第36010號強制執行事件依
    原法院95年度訴字第1393號分配表異議之訴確定判決之判斷
    ，就該案之執行標的分配完畢，清償不足1,946,790元及利
    息，並取得債權憑證，繼又參加另案執行分配，未受償額現
    餘1,499,471元及利息，因發現有本件查封之遺產，為此聲
    請繼續執行，其係對王觀煌之遺產全部聲請強制執行，並非
    對於相對人甲○○與乙○○潛在之繼承金額為強制執行，原
    法院接受其執行聲請，待其具狀聲請發支付轉給命令時，司
    法事務官竟將本件強制執行之聲請全部駁回，抗告人提出異
    議，仍遭裁定駁回。為此提起抗告，請求廢棄原裁定，發回
    原法院繼續進行執行程序。
三、經查抗告人持原法院93年度執字第36010號債權憑證聲請強
    制執行，該執行名義內容為：「甲○○與乙○○共同繼承被
    繼承人王觀煌遺產範圍內，甲○○應與丙○○連帶給付乙○
    ○新台幣壹仟參佰肆拾伍萬肆仟捌佰玖拾柒元，及自民國93
    年5月22日起至清償日止按息百分之5計算之利息。（93年11
    月11日調解筆錄）丙○○與乙○○共同繼承被繼承人王觀煌
    遺產範圍內，丙○○應與甲○○連帶給付乙○○新台幣壹仟
    參佰肆拾伍萬肆仟捌佰玖拾柒元，及自民國93年5月22日起
    至清償日止按年息百分之5計算之利息。（93年12月23日調
    解筆錄）」，即債務人僅為相對人，並以繼承自王觀煌之遺
    產為限，對抗告人負連帶清償責任。而抗告人謂其聲請執行
    王觀煌之遺產即台北市○○區○○段1小段551號土地應有部
    分及原法院提存所91年度存字第5145號提存款，惟依抗告人
    提出之王觀煌之繼承系統表及及繼承人之戶籍謄本顯示，王
    觀煌之遺產應由甲○○、丙○○及抗告人共同繼承，未進行
    分割前無法判斷何部分屬甲○○及丙○○之財產，難以進行
    換價之程序。雖抗告人主張其係對王觀煌取得執行名義後聲
    請執行，可依民法第1157條之規定向繼承人報明債權並取得
    執行名義後，可請求繼承人依民法第1159條之規定以遺產按
    債權之數額比例受償，故可對遺產為強制執行，不需進行分
    割云云。然抗告人所提出之執行名義僅列明債務人為甲○○
    及丙○○，非王觀煌，依形式無法認定其對王觀煌有債權債
    務關係存在，亦無從認定上開執行名義為其依民法第1159條
    之規定向繼承人報明債權所取得之執行名義，故其主張可逕
    對被繼承人王觀煌之遺產強制執行，仍不足採。而原法院司
    法事務官於99年3月22日、4月6日二度通知抗告人於文到7日
    就系爭遺產辦理分割，有送達證書二紙附執行卷足按，抗告
    人仍未為之，堅詞其亦為債務人之一，係對遺產，而非甲○
    ○及丙○○之公同共有權利強制執行，核與執行名義之記載
    有間，揆諸前揭說明，應屬無據，原裁定認抗告人強制執行
    之聲請無法進行，駁回異議，核無違誤，抗告意旨指摘原裁
    定不當，求予廢棄，為無理由，應予駁回，爰裁定如主文。
中    華    民    國    99    年    7     月    30    日
                    民事第九庭
                        審判長法  官  黃熙嫣
                              法  官  林玲玉
                              法  官  陳玉完
正本係照原本作成。
不得再抗告。
中    華    民    國    99    年    8     月    3     日
                              書記官  鎖瑞嶺

司法院資訊處製作；財團法人民間司法改革基金會備份。
